臺灣彰化地方法院民事判決　94年度醫字第7號
原　　　告　甲○○
　　　　　　　　　　　　號
訴訟代理人　丁○○
　　　　　　乙○○
被　　　告　己○○
被　　　告　丙○○
　　　　　　戊○○
　　　　　　庚○○
　　　　　　辛○○
　　　　　　財團法人彰化基督教醫院
法定代理人　壬○○
上列五人共同
訴訟代理人　林志忠律師
上列五人共同
複代理人　　陳國華律師
上列當事人間請求損害賠償事件，本院於民國96年3月22日言詞
辯論終結，玆判決如下：
    主  文
原告之訴駁回。
訴訟費用由原告負擔。
    事實及理由
壹、程序方面：
    本件被告己○○受合法通知，未於言詞辯論期日到場，核無
    民事訴訟法第386條各款所列情形，爰依原告之聲請，由其
    一造辯論而為判決。
貳、實體方面：
一、原告之陳述及聲明：
(一)、緣原告之長子王仁勇於民國92年7月26日因頭痛自草屯佑民
    醫院轉診至財團法人彰化基督教醫院 (下稱彰化基督教醫院
    )就醫，於就診當時經檢查病患有高血壓 (180/101)之病況
    ，並有頭痛之症狀以及告知其於78年4月26日曾有腦中風病
    史的情況下，彰化基督教醫院急診室醫師被告己○○、內科
    醫師被告辛○○，當時均不接受病患家屬之懇求，為其作腦
    部斷層掃描檢查 (下稱C.T.)，以了解病患頭痛原因因而造
    成日後誤診延診致病患送命；又該院醫師被告丙○○及被告
    戊○○在當日病發之黃金時點又未預先對病患作頭部電腦斷
    層掃描檢查，以了解病患頭部是否已有微量出血，即開給病
    患Plavix藥物 (抗血栓用藥)四粒供王仁勇於當日 (92年7月
    29日)中午服用，本預備心導管手術，惟約2-3小時，卻導致
    王仁勇變成腦出血，而後再緊急作該項檢查，會同醫師被告
    庚○○於同日下午6點30許為王仁勇作腦部開刀，其後血流
    不止，於同年8月6日死亡。事後，病患家屬始發現服用Plav
    ix藥物，有違反藥學上如下述之警語與禁忌：(1)、應於手術
    前7天停止使用，否則血流不止。(2)、正在出血的患者及顱
    內出血之患者使用。
(二)、是本案前開五位醫師的過失醫療行為與病患王仁勇之死亡，
    具有相當因果關係，應負共同侵權行為之損害賠償責任，茲
    詳述如下：
(1)、基督教醫院急診室醫師有分錯科別，欠缺普通人應注意而未
    注意之嚴重過失：
    案發當時急診醫師被告己○○於病患進住該院後，因病患曾
    有中風之病史且有高血壓、糖尿病、糖尿病之宿疾，在此情
    況，一般人之常識判斷都知道應先醫高血壓再治高血糖，詎
    被告己○○醫師卻先將病人分至一般內科之新陳代謝病房 (
    即先治療高血糖)，其捨近求遠之醫療行為且分錯科別之措
    施，顯然欠缺普通人能注意而未能注意之嚴重過失。
(2)、被告己○○、辛○○、丙○○、戊○○四位醫師未作腦部電
    腦斷層掃描，顯有預防檢查之缺失：
    查病人有上述之病情，據卷內所附行政院衛生署基隆醫院報
    導、財團法人長庚紀念醫院衛教手冊、高雄醫學大學附屬醫
    院報導、及真理大學保健報導等，有關腦部電腦斷層掃描係
    腦中風檢查之重要項目，詎此四位醫師未替病患作此檢查即
    讓其服用Plavix，顯然有違醫療常態，欠缺善良管理人之注
    意義務，為有過失。
(3)、被告丙○○、戊○○醫師有誤診、給藥錯誤之嫌：
    按基督教醫院出具之死亡證明書之死亡原因係腦溢血及高血
    壓，又該院病歷摘要病史欄中載明：「...After medicial
    treatment，he was suffered from L,t cerebellar hemor
    rhage.....」，顯見出血原因係因為先前plavix的藥物治療
    不當而引起病患出血，此也是導致病患死亡之直接原因，故
    病患之死亡顯與醫師開錯藥有相當之因果關係。
(4)、被告戊○○、庚○○醫師有違反醫事法令及醫處規則之嚴重
    過失：
    被告戊○○未看診即同意使用Plavix藥物，此情況已明顯違
    反醫師法第 11條第1項前段「醫師非親自診療不得施行治療
    ，開給方劑或... 」之規定；又被告庚○○醫師在開刀前未
    審閱病例，亦未將病人已服用Plavix藥物四粒開刀之預後告
    知家屬，顯然違反醫師法第12條之1規定：「醫師診治病人
    時應向病人或其家屬告知其病情、治療方針、處置用藥、預
    後情形及可能不良反應」；而手術開刀係被告戊○○、庚○○討論決定，兩位係資深醫師，明知服用該藥有「至少七天
    內不能開刀」之警語與禁忌，及若開刀可能導致無法止血之
    嚴重後果，但均未告知病患家屬，顯有意圖隱瞞前階段之錯
    誤診斷與用藥之嫌，顯然違反醫療準則。
(5)、至於被告等所述原告已簽署屬手術同意書、麻醉同意書等情
    ，按一般病人上醫院開刀無論大小，均應簽署上開兩種同意
    書，此為人人皆知之事情，惟本案因病人已服用Plavix藥物
    四粒，有前述之用藥禁忌與警語，情況較為特殊，而被告庚○○卻未依醫師法之規定，向家屬告知其預後後果，反而於
    開刀後向家屬佯稱「情形良好」以為隱瞞，為有醫療過失並
    造成病患死亡之結果。
(三)、綜上所述，被告等人之違法誤診造成原告之子死亡，而基督
    教醫院與上開五位醫師間有僱用人與受僱人之法律關係，依
    法應與僱用人負連帶損害賠償責任，爰依民法第185條、188
    、192條規定請求被告給付扶養費用新台幣（下同）500,000
    元、慰撫金1,500,000元等語。並聲明：(1)、被告等應連帶
    應給付原告2,000,000元；(2)、訴訟費用由被告等連帶負擔
    。
二、被告之陳述及聲明：
(一)、被告丙○○、戊○○、庚○○、辛○○、彰化基督教醫院之
    陳述及聲明：
１、本案經行政院衛生署醫事審議委員會編號0000000號第1次及
    編號0000000號第2次王仁勇醫療鑑定報告，均認為被告等就
    醫療過程並無疏失，嗣經鈞院再送上開機關做第3次鑑定 (
    鑑定書編號0000000)亦再次認定被告等並無醫療過失，合先
    敘明。
２、病患王仁勇住進醫基督教醫院時血糖之檢查數據高達305mg/
    d1，故交由新陳代謝科醫師先行處理，並無不妥之處，蓋因
    為新陳代謝醫師皆具備一般內科醫師資格，雖不見得擅長處
    理心臟及腦血管疾病之治療，但亦有初步處理之能力；且病
    歷記載急診醫師已發現Troponin-I為3.1mg/ml，住院照護時
    ，由醫師持續追蹤並照會專科醫師，顯示其處置並無不當。
    且急診室紀錄無法顯示病患之小腦有出血現象，收入新陳代
    謝科診療係依醫學專業及臨床數據判斷決定，並無醫療疏失
    之可言。
３、腦出血大多係由高血壓控制不良所造成，臨床症狀之一為腦
    壓突然增高引發之頭痛、暈眩、噁心及嘔吐等廣泛性症狀，
    而根據以往醫學研究報告，上述症狀出現機率，往往不到50
    %，但若要確切的診斷出腦出血，多需要血塊所在位置引起
    之可定位症狀，如出血於小腦而造成走路不穩，或一側肢體
    行動不協調。臨床上血壓升高與頭痛之症狀並不具特異性，
    若無其他急性腦部症候，加上病例所記載之高血壓症候群與
    疑似心肌缺氧現象，況且C.T.並非用於腦中風之預防性診斷
    或篩檢的工具，無法預見腦中風之發生，故急診時未施行C.
    T.，並無不當。
４、當病患王仁勇於92年7月28日持續頭痛並出現意識變化 (嗜
    睡狀)，護理紀錄為E3M6V5，此症狀雖可懷疑為腦壓增高，
    但其特異性並不高，需加上其他證據才能判斷其真正病因。
    病人疑似急性心肌梗塞，血糖、血壓增高，病歷記載並無顯
    示任何可定位性神經症狀，腦血管病變並非優先考量診斷，
    因此斷層攝影檢查為可選擇檢查，而非急切需要選擇。且出
    血腦中風多為急性發作，根據病例記載7月29日下午兩點三
    十病人突發視力模糊、複視及不正常神經症候群時且當時血
    壓為190/100mmHg，疑似高血壓性腦病變，合理推斷此為小
    腦出血的可定位症狀，而根據研究報告指出，這些症狀多出
    現在出血腦壓增高後一至二小時內。因此可推斷7月29日為
    最可能之出血發病時間，且當時診斷醫師立即安排腦部斷層
    檢查，於下午四點三十分電腦斷層檢查結果呈現左小腦出血
    ，立即會診神經外科處理，並未有拖延之情況。
５、病人雖具有腦中風之危險因素，並不代表必然發生腦中風，
    腦中風之診斷主要依照臨床症狀下判斷，再以腦部斷層或其
    他影像檢查作為佐證。因此並非以腦部斷層檢查篩檢是否發
    生腦中風。Plavix藥物雖有加重出血之危險性，但若無出血
    任何臨床症狀，臨床上一般並不需事先安排C.T.檢查，更何
    況此檢查只能告知臨床醫師當時病人的腦部是否有病變，而
    無法預知下一刻的事件是否發生，尤其是腦中風、腦梗塞或
    腦出血；故心臟科會診後，依其專業判斷無排除急性冠狀動
    派症候群，建議給予相關且常用之藥物治療，自屬合理。
６、原告質疑病人之死因係腦溢血，且基督教醫院出具之病歷摘
    要記載：After medicial treatment，he was suffered fr
    om L, t cerebellar hemorrhage.可見腦溢血是在服用Plav
    ix以後才造成腦部大量出血，其發生經過時程約3小時 (92
    年6月29日10點50分-14點)而發生視覺影像顛倒時點，符合
    用藥之反射時間云云，惟查上開病歷摘要所記載之文句，只
    是用以陳述病情進展之時間相關性，而非因果之關聯性。況
    根據最近文獻報告，使用Plavix等抗凝血藥物發生腦出血的
    機會為每年0.3%至0.6%左右，而在病人無法排除急性冠狀動
    脈症候群，且缺乏強烈證據顯示為腦出血之情況下，給予阿
    斯匹靈、Clexane及Plavix，並準備心導管檢查，亦符合給
    藥之適應症。
７、至於服用Plavix是否為造成病患腦出血之原因？及開刀前後
    醫師是否有不告知病人或其家屬其預後結果之醫療準則？經
    查，腦部電腦斷層檢查結果呈現左小腦出血 (大小：4×4×
    4公分大)，同時以破入第三及第四腦室及水腦現象，緊急會
    診神經外科醫師庚○○並建議緊急手術；又雖然腦出血是否
    需要開刀引流仍有部分爭議，但根據最近之文獻仍贊成直徑
    大於3公分的小腦出血病患在72小時內接受開刀治療。而在
    緊急之情況下，雖然服用Plavix有可能出血之副作用，但此
    情況下選擇開刀仍屬緊急救命之處置。又病歷上雖無記載是
    否詳細告知手術預後結果，但家屬均已簽署手術同意書，應
    已暸解其風險。
８、醫師會診並就病人現有狀況相互討論後，建議原照護醫師使
    用何種藥物，並無違反醫師法第11條第1項規定；甚且病歷
    並無記載是否詳細告知手術預後，但家屬已簽署手術同意書
    應已經瞭解其風險之所在，故並無違反醫師法第12條之一規
    定之虞。
９、綜上所陳，被告丙○○、戊○○、庚○○、辛○○及另一被
    告溫萬利等五人，在醫療過程中無任何注意義務之違反，亦
    無過失行為，其等之醫療行為與病患王仁勇之死亡亦無相當
    因果關係，是以原告之主張為無理由等語，資為抗辯。並聲
    明：(1)、原告之訴駁回；(2)、訴訟費用由原告負擔。
(二)、被告己○○並未於言詞辯論期日到庭，亦未提出書狀作何聲
    明或陳述。
三、兩造不爭執事項：
(一)、病患王仁勇於92年7月26日上午11時42分，因疑似急性心肌
    梗塞，由佑民醫院轉入彰化基督教醫院急診室求珍，經被告
    己○○、辛○○、丙○○、戊○○、庚○○接續治療後，仍
    於同年8月6日，因腦部血塊壓迫第4腦室合併水腦及急性小
    腦、中腦與橋腦梗塞及腦水腫導致死亡。
(二)、被告己○○等五人所涉本件醫療糾紛刑事案件部分，業經彰
    化地檢署檢察官為不起訴處分（94年度偵續字第52、53號）
    ，並經臺中高分檢署駁回原告甲○○之再議聲請（95年度上
    聲議字第538號），嗣原告甲○○向本院聲請交付審判，因
    未委任律師提出理由狀，遭本院以聲請程序不合法駁回（95
    年度聲判字第15號）而告確定。
(三)、被告己○○於為本件醫療行為時，其醫師證書尚未經撤銷。
四、法院得心證理由：
(一)、原告主張被告己○○等五人就本件醫療行為有疏失，無非以
    急診室醫師即被告己○○將病人王仁勇分錯科別（分在新陳
    代謝科之慢性病房）；被告己○○等五人未及時為病患王仁
    勇進行腦部檢查，以致未及早發現腦部出血病徵而加以治療
    ；被告丙○○、戊○○醫師誤診，並錯以Plavix藥物 (抗血
    栓用藥)治療以及被告庚○○醫師在以Plavix藥物治療過程
    中，對病患王仁勇施行手術，終致病患王仁勇於92年8月6日
    因腦部血塊壓迫第4腦室合併水腦及急性小腦、中腦與橋腦
    梗塞及腦水腫死亡，而依民法共同侵權行為法律關係請求連
    帶賠償，又被告彰化基督教醫院未慎選醫師亦應依民法第18
    8條規定負連帶賠償責任云云，惟為被告等所否認，並以前
    詞置辯。經查：
１、本件醫療行為，經彰化地檢署檢察官調取病患王仁勇彰化基
    督教醫院之病歷正本乙冊及光碟片乙片後檢卷後送請彰化縣
    衛生局醫事審議委員會進行鑑定，經彰化縣92年度第4次醫
    事審議委員會決議，其鑑定結果據覆：「根據病歷記載，急
    性突發性小腦出血，屬急迫性，無法預測，若事先提早做電
    腦斷層診斷，可能對病情亦無顯著幫助；小腦出血，開刀手
    術有其急迫性」，此有該決議書影本乙份附於彰化地檢署93
    年度他字第76號卷可稽。
２、嗣再將上揭病患王仁勇之病歷送行政院衛生署醫事審議委員
    會就被告己○○等四人對於王仁勇之醫療過程中，有無疏失
    乙節進行鑑定，鑑定結果亦認為被告己○○等四人均無醫療
    疏失，此有行政院衛生署醫事審議委員編號0000000號鑑定
    書乙份附於上開偵查卷可稽，該鑑定書所據理由略以：
(1)、急診室紀錄無法顯示小腦出血現象，收入新陳代謝科診療，
    是依其醫學專業及臨床數據判斷決定，無醫療疏失。
(2)、新陳代謝科主治醫師謝方傑，住院醫師林鉅桓，對病患是否
    心肌梗塞危急性，已相當積極處理及治療，同時會診心臟科
    醫師丙○○共同診治。於7月29日14:00病患突發視力模糊、
    複視及不正常神經症候群時，且當時血壓為190/100mmHg，
    疑似高血壓性腦病變快速安排腦部電斷層檢查。於16:30電
    腦斷層檢查結果呈現左小腦出血，立即會診神經外科處理，
    其處置並無不當。
(3)、經心臟科醫師丙○○會診後，並由心臟科主治醫師戊○○除
    建議給予阿斯匹靈、CLEXANE及PLAVIX（家屬質疑的藥）預
    載4粒共300毫克（10:50），後每天1粒外，並準備心導管檢
    查。乃依其專業判斷病患無法排除急性冠狀動脈症候群，建
    議給予以上藥物，符合給藥的標準並無不當。
(4)、小腦出血已4公分大，同時破入腦室造成水腦情形合併神經
    症候群尤其意識障礙，依臨床經驗及教科書所載手術取血塊
    是緊急手術必要處理方式，因此鄭醫師手術的決定及時間性
    無庸置疑。至於病患已使用抗血小板凝集藥物的手術危險性
    ，及出血位置特殊性，及此處手術危險度高及可能引起的併
    發症與結果，是否手術前有讓家屬清楚了解是本案的重點，
    但有手術及麻醉同意書。
３、另對原告主張被告己○○等五人對病患王仁勇施行腦部斷層
    檢查及施用Plavix藥物後手術時機不當等情，經再送行政院
    衛署醫事審議委員會就：(1)、施行腦部斷層檢查之時機為何
    ？醫療上是否在患者出現何種病徵才施行？電腦斷層檢查是
    否有提早檢測並預防腦部疾病之功能？本案醫師對病患進行
    電腦斷層檢查之時機有何不當之處？(2)、Plavix藥物之用藥
    時機及醫藥上之禁忌為何？本案醫師對病患施以Plavix藥物
    治療後，在7天內即施行手術，其依據為何？有何風險？其
    在風險評估及施行手術之時機下，是否為對病患最有利之醫
    療行為等情為鑑定，認被告等五人對病患王仁勇施行腦部斷
    層檢查及手術時機均無不當，此有行政衛署醫事審議委員會
    編號0000000號鑑定書1紙在卷可稽，該鑑定書所據理由為：
(1)、一旦臨床醫師發現病人的症候呈現腦部功能缺損乃臨床身體
    檢查佐證臨床症狀缺損時，腦部的斷層檢查可協助醫師的判
    斷。本案為小腦出血，臨床常見症候為頭部暈眩、走路及肢
    體行動不協調易造成跌倒或合併視力模糊、噁心及嘔吐。而
    身體檢查出現眼振、手腳一邊不協調的小腦症狀。腦斷層檢
    查只能告知臨床醫師當時病人的腦部是否有病變，無法預知
    下一刻的事件是否發生，尤其是腦中風（包括腦梗塞或腦出
    血）。本案在急診時的記錄及檢查未顯現腦部急性症候，且
    有其它高血糖症候群及疑似心肌缺氧現象，未施行腦斷層檢
    查是依專業判斷進行，應可理解。7月29日14時病人突發現
    力模糊、複視及不正常神經症候群, 且血壓為190/100mmHg
    ，疑似高血壓性腦病變，並緊急安排腦部電腦斷層檢查的時
    機，並無不當。
(2)、Plavix的治療適應症，依文獻主要為治療急性心肌缺血、急
    性中風及週邊血循環障礙。7月29日依心臟科醫師丙○○會
    診懷疑為急性冠狀動脈症候群，並給予Plavix（75亳克）預
    載量共4顆，是符合急性心股缺血的適應症。但此藥的副作
    用可能具有出血傾向，因此，病人若有出血傾性疾病易造成
    出血為主要禁忌。但7月29日尚壓的腦部斷層檢查結，已呈
    現左小腦出血（大小4X4X4公分大），同時有破入第三及四
    腦室及水腦現象。由於解剖位置靠近腦幹且血塊大，隨時會
    因急性水腫或繼續出血壓迫腦幹而威脅生命，因此，為挽救
    病人生命，冒出血風險而實施緊急手術常是臨床醫師的使命
    。
４、又原告對行政院衛生署醫事審議委員會上開之鑑定結果仍表
    示不服，於本院審理時請求就下列疑點再為鑑定：(1)、彰化
    基督教醫院何以將病患王仁勇分在新陳代謝科（慢性病）病
    房？其判斷數據為何？(2)、病人有高血壓及頭痛之症狀，家
    屬請求己○○醫師作斷層掃描（下稱C.T.），何以未加以處
    理？急診室及新陳代謝科醫師拒絕為病人做C.T.，病歷無記
    錄，自然無法顯示小腦有出血現象，若當時作C.T.是否可檢
    查出該病情？且病人前有腦中風病史，是屬於腦中風之高危
    險群，做C.T.檢查是否應列入考量？(3)、病人死亡原因是腦
    溢血，是否服用Plavix藥物以後才造成腦部大量出血？且服
    用Plavix有其禁忌與警語（顱內出血的人不能服用，服用後
    七天內開刀會流血不止），病人是否住院時已顱內出血，或
    因未做C.T.無法測知，但病人服用了該藥四粒而致腦出血？
    (4)、又開刀前、後醫師始終不告知病人或家屬其預後結果，
    醫師是否有違反醫師法第12條之1規定之虞？且醫師不看診
    病人即開藥，是否已違反醫師法第11條第1項規定？其鑑定
    結果，亦再次認定被告己○○等五人對病患王仁勇之醫療過
    程中，並無疏失，此有行政衛署醫事審議委員會編號000000
    0號鑑定書乙份在卷可稽，該鑑定書所據理由為：
(1)、病人住進彰基時之檢查數據為血糖305mg/dl，交由新陳代謝
    科醫師先行處理，並無不妥，因為新陳代謝專科醫師皆具備
    一般內科醫師資格，雖不見得擅長心臟及腦血管疾病之治療
    ，但亦有初步處理之能力；病歷記載急診醫師已發現Tropon
    in-I為3.1ng/mL，住院照護時，由醫師持續追蹤並照會專科
    醫師，顯示其處置並無不當。
(2)、腦出血，大多是由高血壓控制不良所造成；臨床症狀之一為
    腦壓突然增高所引發的頭痛、暈眩、噁心及嘔吐等廣泛性症
    狀，根據之前的研究報告，上述症狀出現機率，往往不到50
    % (Mohr, et. al. Neurology; 1978)；故確切的診斷多需
    要血塊所在位置引起之可定位症狀，如出血於小腦而造成走
    路不穩，或一側肢體行動不協調。臨床上血壓昇高與頭痛之
    症狀並不具特異性，若無其它急性腦部症候，加上病例所記
    載之高血糖症候群與疑似心肌缺氧現象，在急診時未施行腦
    部斷層檢查，並無不當。
(3)、病人7月28日持續頭痛並出現意識變化 (嗜睡狀)，護理記錄
    為E3M6V5，此症狀雖可懷疑為腦壓增高，但其特異性並不高
    ，需加上其他證據才能判斷其真正病因。病人疑似急性心肌
    梗塞，血糖、血壓偏高，病歷記載並無顯示任何可定位性神
    經症狀，腦血管病變並非優先考量診斷；因此腦斷層攝影檢
    查為可選擇檢查，而非急切需要選擇。且出血性腦中風多為
    急性發作，根據病歷記載7月29日14:30病人突發視力模糊、
    複視及不正常神經症候群，合理推斷此為小腦出血的可定位
    症狀，根據研究報告指出，這些症狀大多出現在出血腦壓增
    高後一至二小時內 (Mohr,et.al. Neurology; 1978)；因此
    可推斷7月29日為最可能之出血發病時間，且診治醫師立即
    安排腦部斷層檢查，並未拖延。
(4)、病人具有腦中風之危險因素，並不代表必然發生腦中風；腦
    中風之診斷主要依照臨床症狀下判斷，再以腦部斷層或其他
    影像檢查做為佐證，因此並非以腦部斷層檢查篩檢是否發生
    腦中風。Plavix藥物雖有加重出血之危險性，但若無出血之
    任何臨床症狀，臨床上一般並不需事先安排腦部斷層檢查；
    況且心臟科會診後，依其專業判斷無法排除急性冠狀動脈症
    候群，建議給予相關且常用之藥物治療，自屬合理。
(5)、彰基出具病歷摘要明載：After medical treatment, he was
    suffered from L't cerebellar hemorrhage.只是陳述病情
    進展之時間相關性，而非因果之關聯性。根據最近文獻報告
    ，使用Plavix 等抗凝血藥物發生腦出血的機會為每年0.3%
    to 0.6% (Hart et.al. Stroke; 2005)，而在病人無法排除
    急性冠狀動脈症候群，且缺乏強烈證據顯示為腦出血的情況
    下，給予阿斯匹靈、Clexane及 Plavix，並準備心導管檢查
    ，符合給藥的適應症。
(6)、腦部電腦斷層檢查結果呈現左小腦出血 (大小; 4X4X4公分
    大)，同時已破入第三及四腦室及水腦現象，急會診神經外
    科醫師庚○○並建議緊急手術；雖然腦出血是否需要開刀引
    流仍有部分爭議，但最近的文獻仍贊成直徑大於3公分的小
    腦出血病患在72小時內接受開刀治療 (Mayer et.al.Lancet
     Neurol; 2005)。緊急考量之情況下，雖然已服用Plavix有
    可能出血之副作用，選擇開刀仍屬緊急救命之處置。
(7)、腦部電腦斷層檢查，並非用於腦中風之預防性診斷或篩檢的
    工具；又電腦斷層檢查無法預見腦中風之發生。
(8)、照會醫師會診病人後，與同事討論後建議原照護醫師使用那
    些藥物，並無違反醫師法第11條第1項規定；至於是否告知
    病人或家屬有關其治療開刀後之預期後果，因病歷並無記載
    是否詳細告知手術預後，但家屬已簽署手術同意書，應已暸
    解其風險。
(二)、況被告己○○等五人就此所涉刑事案件部分，已經彰化地檢
    署檢察官認定被告己○○等五人並無醫療疏失而為不起訴處
    分（94年度偵續字第52、53號），原告雖聲請再議，亦經臺
    中高分檢署駁回再議聲請（95年度上聲議字第538號），嗣
    原告向本院聲請交付審判，因未委任律師提出理由狀，遭本
    院以聲請程序不合法駁回（95年度聲判字第15號）而告確定
    等情，亦經本院調取上開刑事卷宗核閱無訛，益徵被告己○○等五人就本件醫療過程確無疏失至明。
(三)、綜上，被告己○○等五人既係基於病患當時之症狀，依其臨
    床經驗及專業判斷而施以醫療行為，包括電腦斷層檢查、用
    藥、手術時機在內，均無任何不當之處，雖病人王仁勇最後
    仍因急救無效而死亡，惟被告己○○等五人在醫療過程既無
    何注意義務之違反，而有何過失行為，則與病患王仁勇之死
    因當無相當因果關係。原告喪失親人之萬分哀慟，誠可理解
    ，惟原告既未能提出積極證據證明被告己○○等五人就本件
    醫療過程確有過失，其遽依民法共同侵權行為規定請求被告
    己○○等五人連帶給付如其聲明所示之金額，並主張被告彰
    化基督教醫院係被告己○○等五人之僱用人，亦應連帶負損
    害賠償責任云云，自屬無據，應予駁回。
五、本件事證已臻明確，兩造其餘攻擊或防禦方法，經核與本件
    判決結果並無影響，毋庸一一論述，併予敘明。
六、訴訟費用負擔之依據：民事訴訟法第78條。
中　　華　　民　　國　　96　　年　　4 　　月　　9 　　日
                  民事第二庭    法　官　康弼周
以上正本係照原本作成。
如對判決上訴，應於判決送達後20日內向本院提出上訴狀。
中　　華　　民　　國　　96　　年　　4 　　月　　9 　　日
                                書記官  林文斌
